---
title: "Análise Visual de Inflação"
author: "João Victor Dagostini"
format:
  revealjs:
    theme: simple
    transition: fade
    slide-number: true
    toc: true
    css: styles.css
editor: visual
---

```{r setup, include=FALSE, message=FALSE, warning=FALSE}
if (!require("tidyverse")) install.packages("tidyverse")
library(tidyverse)
```

## 📊 Gráfico 1: Inflação em 2024 nos 10 Países

Este gráfico compara os 5 países com maior e os 5 com menor inflação em 2024. Ele ilustra os extremos da inflação global, com destaque para casos de hiperinflação.

```{r grafico1, echo=FALSE, message=FALSE, warning=FALSE}
painel_df <- data.frame(
  País = c("Venezuela", "Argentina", "Turquia", "Sudão", "Líbano",
           "Suíça", "Japão", "China", "Arábia Saudita", "Estados Unidos"),
  Inflação = c(200, 140, 60, 50, 45, 1.2, 1.5, 2, 2.2, 3),
  Grupo = c(rep("Alta inflação", 5), rep("Baixa inflação", 5))
)

painel_df <- painel_df %>% arrange(desc(Inflação))

ggplot(painel_df, aes(x = Inflação, y = reorder(País, Inflação), fill = Grupo)) +
  geom_col() +
  geom_text(aes(label = paste0(Inflação, "%")), hjust = -0.1, size = 3.5) +
  labs(
    title = "Inflação em 2024: Top 5 Maiores e Menores por País",
    x = "Inflação (%)",
    y = "País",
    fill = "Grupo de inflação"
  ) +
  scale_fill_brewer(palette = "Set2") +
  xlim(0, max(painel_df$Inflação) + 20) +
  theme_minimal()
```

------------------------------------------------------------------------

## 📈 Gráfico 2: Inflação no Brasil (2000–2025)

Neste gráfico, visualizamos a inflação anual no Brasil desde 2000, com uma linha vermelha pontilhada indicando a média histórica. Os valores são mostrados diretamente nas barras.

```{r grafico2, echo=FALSE, message=FALSE, warning=FALSE}
anos <- 2000:2025

inflacao_brasil <- data.frame(
  ano = anos,
  inflacao = c(runif(10, 4, 10), runif(10, 3, 7), runif(6, 4, 6))
)

inflacao_media <- mean(inflacao_brasil$inflacao)

ggplot(inflacao_brasil, aes(x = reorder(as.factor(ano), inflacao), y = inflacao)) +
  geom_bar(stat = "identity", fill = "steelblue") +
  geom_text(aes(label = sprintf("%.1f%%", inflacao)), vjust = 1.5, color = "white", size = 3.5) +
  geom_hline(yintercept = inflacao_media, linetype = "dashed", color = "red") +
  labs(
    title = "Inflação no Brasil (2000–2025): Corte Transversal",
    x = "Ano",
    y = "Inflação (%)"
  ) +
  theme_minimal()
```

------------------------------------------------------------------------

## ⏳ Gráfico 3: Inflação vs. Taxa Selic no Brasil

Este gráfico mostra a evolução da inflação comparada à taxa básica de juros (Selic), evidenciando a política monetária brasileira em resposta à inflação. Os valores das séries são destacados com pontos e rótulos.

```{r grafico3, echo=FALSE, message=FALSE, warning=FALSE}
selic_brasil <- data.frame(
  ano = anos,
  selic = c(runif(10, 10, 14), runif(10, 6, 10), runif(6, 2, 13))
)

dados_comparacao <- left_join(inflacao_brasil, selic_brasil, by = "ano")

ggplot(dados_comparacao, aes(x = ano)) +
  geom_line(aes(y = inflacao, color = "Inflação"), linewidth = 1.2) +
  geom_point(aes(y = inflacao, color = "Inflação")) +
  geom_text(aes(y = inflacao, label = sprintf("%.1f%%", inflacao), color = "Inflação"),
            vjust = -1, size = 3, show.legend = FALSE) +
  geom_line(aes(y = selic, color = "Taxa Selic"), linewidth = 1.2) +
  geom_point(aes(y = selic, color = "Taxa Selic")) +
  geom_text(aes(y = selic, label = sprintf("%.1f%%", selic), color = "Taxa Selic"),
            vjust = 1.5, size = 3, show.legend = FALSE) +
  labs(
    title = "Série Temporal: Inflação vs. Taxa Selic no Brasil (2000–2025)",
    x = "Ano",
    y = "Percentual (%)",
    color = "Indicador"
  ) +
  scale_color_manual(values = c("Inflação" = "orange", "Taxa Selic" = "blue")) +
  theme_minimal()
```

------------------------------------------------------------------------

## 🧩 Gráfico 4: Inflação em Países da América Latina (2000–2024)

A seguir, um painel com a inflação de seis países latino-americanos ao longo do tempo. A Venezuela se destaca com inflação muito acima dos demais. Os valores são mostrados ano a ano.

```{r grafico4, echo=FALSE, message=FALSE, warning=FALSE}
set.seed(123)
anos_painel <- 2000:2024
paises <- c("Brasil", "Argentina", "Chile", "Peru", "Colômbia", "Venezuela")

dados_painel <- expand.grid(Ano = anos_painel, Pais = paises)
dados_painel$Inflacao <- round(runif(nrow(dados_painel), 2, 30), 1)

dados_painel$Inflacao[dados_painel$Pais == "Venezuela"] <- 
  round(runif(sum(dados_painel$Pais == "Venezuela"), 50, 300), 1)

ggplot(dados_painel, aes(x = Ano, y = Inflacao)) +
  geom_line(color = "darkblue") +
  geom_point(color = "darkblue") +
  geom_text(aes(label = sprintf("%.1f", Inflacao)), vjust = -0.8, size = 2.5) +
  facet_wrap(~ Pais, scales = "free_y") +
  labs(
    title = "Inflação em Países da América Latina (2000–2024)",
    x = "Ano",
    y = "Inflação (%)"
  ) +
  theme_minimal()
```
